臺灣士林地方法院刑事判決　　　　　　　95年度訴字第1284號
公　訴　人　臺灣士林地方法院檢察署檢察官
被　　　告　乙○○
上列被告因偽造文書案件，經檢察官提起公訴（95年度偵字第12
828 號），被告於本院準備程序中就被訴之事實為有罪之陳述，
經本院合議庭裁定改由受命法官獨任依簡式審判程序審理並判決
如下：
    主  文
乙○○服用酒類，不能安全駕駛動力交通工具而駕駛，處有期徒
刑肆月，如易科罰金，以銀元參佰元即新臺幣玖佰元折算壹日。
又行使偽造私文書，足以生損害於公眾及他人，處有期徒刑肆月
，如易科罰金，以銀元參佰元即新臺幣玖佰元折算壹日，如附表
編號壹至陸所示之偽造「甲○○」署押合計柒枚均沒收。應執行
有期徒刑陸月，如易科罰金，以銀元參佰元即新台幣玖佰元折算
壹日，如附表編號壹至陸所示之偽造「甲○○」之署押柒枚均沒
收。
    事  實
一、乙○○於民國（以下同）92年間2 次因酒後駕車而犯公共危
    險罪，分別經本院以92年度士交簡字第776 號、95年度士交
    簡字第1073號判決各處拘役25日、55日確定。猶不知悔改，
    於95年3 月22日晚上ll時許，在臺北市○○區○○街其朋友
    家裡飲用酒類黑牌威士忌2 杯後，已達不能安全駕駛動力交
    通工具之程度，仍騎乘車牌號碼HPT-053 號重型機車，於翌
    （23）日凌晨l 時44分許，行經臺北市○○區○○街2 段與
    致遠3 路55巷口時為警攔查，測得其呼氣所含酒精成分為每
    公升達0.58毫克。詎乙○○為圖隱匿真正身分，竟基於偽造
    文書之犯意，冒用其弟「甲○○」之名謊報年籍資料，並自
    當日l 時44分起至3 時10分止，在臺北市政府警察局北市警
    交字第AFU179488 號舉發違反道路交通管理事件通知單之收
    受通知聯者簽章欄、攔停稽查通知單受稽查人簽章欄及逮捕
    通知書冒簽「甲○○」之署名，以示收受，再交還員警收執
    ，復接續於酒精濃度測試單、汽、機車駕駛人酒後生理平衡
    檢測記錄表、警詢筆錄上冒簽「甲○○」之署名，足生損害
    於甲○○之名譽、警政機關處理車輛違規及犯罪偵查機關對
    人別調查之正確性。嗣經內政部警政署刑事警察局發現乙○
    ○於臺北市政府警察局北投分局所製作之捺印指紋卡不符，
    乃循線查悉上情。
二、案經臺北市政府警察局北投分局報告臺灣士林地方法院檢察
    署檢察官偵查後起訴。
    理  由
一、上揭犯罪事實，業據被告乙○○於偵查中及本院審理時坦承
    不諱，核與證人即被害人甲○○於警詢（被告及檢察官均同
    意作為證據）所證訴之情節相符，而所犯不能安全駕駛動力
    交通工具罪部分，復有酒精測試單、汽機車駕駛人酒後生理
    平衡檢測紀錄表在卷可佐，又當呼氣濃度達0.25mg/l時將造
    成輕度協調功能降低之輕度中毒現象；當呼氣濃度達0.5mg/
    l 時將造成反應較慢、感覺減低、影響駕駛之輕到中度中毒
    現象；當呼氣濃度達0.75mg/l時將造成思考、個性及行為改
    變之輕到中度中毒症狀；當呼氣濃度達1mg/l 時將造成步態
    不穩、噁心嘔吐、精神混惑不清晰之中度中毒現象，有行政
    院國軍退除役官兵輔導委員會台北榮民總醫院88年8 月5 日
    北總內字第26868 號函闡釋綦詳。本件被告經檢驗其呼氣中
    所含酒精濃度達0.58mg/l，已有前述輕到中度中毒症狀。顯
    見被告服用酒類已影響其精神及反應，而達不能安全駕駛動
    力交通工具之程度。至所犯前揭行使偽造文書、偽造署押之
    犯行，則有卷附如附表所示之偽造私文書等可徵。另經將被
    告指紋卡，送請內政部警政署刑事警察局比對其上之指紋，
    經比對與被告指紋相符，有該局95年8 月9 日刑紋字第0950
    118411號函在卷可參，足認被告自白與事實相符，可以採信
    ，本案事證明確，被告犯行堪以認定，自應依法論科。
二、新舊法比較：
    按被告行為後，刑法第2 條法律變更適用、第33條第5 款罰
    金刑之規定、第41條易科罰金、第51條第5 款定執行刑之規
    定，已於94年1 月7 日經立法院修正三讀通過，總統命令公
    布，於95年7 月1 日施行，該法第2 條係規範行為後法律變
    更適用所生新舊法律比較適用之準據法，於新法施行後，應
    適用新法第2 條第1 項之規定，為「從舊從輕」之比較。
  （一）罰金刑部分，刑法分則編各罪所定罰金刑之貨幣單位原
        為銀元，修正前刑法第33條第5 款規定：「罰金：1 元
        （銀元）以上。」，而依罰金罰鍰提高標準條例規定，
        就72年6 月26日前修正之刑法部分條文罰金數額提高2
        至10倍，其後修正者則不提高倍數，並依現行法規所定
        貨幣單位折算新臺幣條例規定，以銀元1 元折算新臺幣
        3 元；修正後刑法第33條第5 款規定：「罰金：新臺幣
        1000元以上，以百元計算之。」，刑法第33條第5 款所
        定罰金貨幣單位經修正為新臺幣後，刑法分則各罪所定
        罰金刑之貨幣單位亦應配合修正為新臺幣，為使刑法分
        則編各罪所定罰金之最高數額與刑法修正前趨於一致，
        乃增訂刑法施行法第1 條之1 ：「中華民國94年1 月7
        日刑法修正施行後，刑法分則編所定罰金之貨幣單位為
        新臺幣。94年1 月7 日刑法修正時，刑法分則編未修正
        之條文定有罰金者，自94年1 月7 日刑法修正施行後，
        就其所定數額提高為30倍。但72年6 月26日至94年1 月
        7 日新增或修正之條文，就其所定數額提高為3 倍。」
        ；從而，刑法分則編各罪所定罰金刑之最高數額，於上
        開規定修正後並無不同，惟修正後刑法第33第5 款所定
        罰金刑最低數額，較之修正前提高，自以修正前刑法第
        33條第5 款規定，較有利於被告。
  （二）再修正前刑法第41條第1 項前段規定：「犯最重本刑為
        5 年以下有期徒刑以下之刑之罪，而受6 個月以下有期
        徒刑或拘役之宣告，因身體、教育、職業、家庭之關係
        或其他正當事由，執行顯有困難者，得以1 元以上3 元
        以下折算1日 ，易科罰金。」又修正前罰金罰鍰提高標
        準條例第2 條（於95年7 月1 日修正刪除）規定，就其
        原定數額提高為100 倍折算1 日，則本件被告行為時之
        易科罰金折算標準，最高得以銀元300 元折算1 日，經
        折算為新臺幣後，應以新臺幣900 元折算為1 日。惟95
        年7 月1 日修正公布施行之刑法第41條第1 項前段則規
        定：「犯最重本刑為5 年以下有期徒刑以下之刑之罪，
        而受6 個月以下有期徒刑或拘役之宣告者，得以新臺幣
        1000元、2000元或3000元折算1 日，易科罰金。」比較
        修正前後之易科罰金折算標準，以修正前之規定，較有
        利於被告，則應依修正後刑法第2 條第1 項前段，適用
        修正前刑法第41條第1 項前段規定，定其折算標準。
  （三）修正前刑法第51條規定: 「數罪併罰，分別宣告其罪之
        刑，依左列各款定其應執行者: 」其中第5 款規定: 「
        宣告多數有期徒刑者，於各刑中之最長期以上，各刑合
        併之刑期以下，定其刑期。但不得逾20年。」；修正後
        刑法第51 條 第5 款規定: 「宣告多數有期徒刑者，於
        各刑中之最長期以上，各刑合併之刑期以下，定其刑期
        。但不得逾30年」比較結果，修正後刑法並非較有利於
        行為人，依修正後刑法第2 條第l 項前段之規定，仍應
        依修正前刑法第51條第5 款，定其應執行之刑。
  （四）又新舊法比較時應就罪刑有關之共犯、未遂犯、想像競
        合犯、牽連犯、連續犯、結合犯、以及累犯加重、自首
        減輕暨其他法定加減原因（如身份加減）與加減例等一
        切情形，綜其全部罪刑之結果而為比較。（最高法院95
        年5 月23 日 第8 次刑法座談會參照）又比較裁判前之
        法律孰為有利於行為人時，應就罪刑有關之一切情形，
        比較其全部之結果，而為整個之適用，不能割裂而分別
        適用有利之條文。（最高法院27年上字第2615號判例參
        照）本件經上開綜合比較結果，認應全部適用舊法對被
        告較為有利。
三、論罪科刑
  （一）被告乙○○於服用酒類後，已達不能安全駕駛動力交通
        工具之程度而仍駕駛上開車輛，核其此部份所為，係犯
        刑法第185 條之3 之公共危險罪。
  （二）按刑法第217 條所稱之「偽造署押」，係指行為人冒用
        本人名義在文件上簽名或為民法第3 條第3 項所稱指印
        之類似簽名之行為者而言（最高法院80年台非字第277
        號判決可資參照），故倘行為人係以簽名之意，於文件
        上簽名，且該簽名僅在於表示簽名者個人身分，以作為
        人格同一性之證明，除此之外，再無任何其他用意者，
        即係刑法上所稱之「署押」，若於作為人格同一性之證
        明之外，尚有其他法律上之用意（例如表示收受某物之
        用意而成為收據之性質、表示對於某事項為同意之用意
        證明）者，即應該當刑法上之「私文書」。查被告為隱
        匿身分以規避交通處罰，而於附表編號1 至5 所示文書
        上偽造「甲○○」之簽名，係分別表示一定證明之意思
        ，該等文件核與一般收據或切結書性質相同，自屬私文
        書之一種，其再持以交回警員處理而加以行使，顯然對
        上開文書之內容有所主張，皆足以生損害於甲○○本人
        、警察機關對於犯罪偵查、交通主管機關對於交通違規
        裁罰之正確性，核其此部分所為，係犯刑法第216 條、
        第210 條之行使偽造私文書罪，又被告因酒後駕車遭警
        攔查後，即冒名配合員警進行酒測及後續告發取締，主
        觀上當然有自始至終在同一交通違規案件之各階段中密
        接為偽造署押、私文書及行使偽造私文書之單一犯意，
        所為各個舉動不過為犯罪行為之一部，藉由接續實施，
        以完成整個犯罪，故應包括於一行為而論以接續犯之一
        罪，又其偽造署押之行為，係偽造私文書之部分行為，
        偽造私文書後復持以行使，偽造之低度行為應為行使之
        高度行為所吸收，均不另論罪。而被告於附表編號6 所
        示文件上偽造署押之行為，與其在附表編號1 至5 之文
        書上偽造署押之行為，有接續犯之關係，不另論罪。
  （三）又被告所犯上開公共危險罪與行使偽造私文書罪2 罪，
        犯意個別，行為互殊，應予分論併罰。爰審酌被告前已
        有2 次酒後駕車犯公共危險罪被法院判處拘役之紀錄，
        復又酒後駕車原已不該，遭警查獲後，復出於卸責之動
        機、目的，而冒用他人名義接受裁罰，險使無辜之人誤
        受裁罰，犯行所生危害非輕，並參酌其犯後坦承犯行暨
        其生活狀況、智識程度等一切情狀，分別量處如主文所
        示之刑，並各諭知易科罰金之折算標準及定其應執行之
        刑，以示懲儆。又如附表所示偽造之「甲○○」署押7
        枚，應依刑法第219 條規定沒收。
據上論斷，應依刑事訴訟法第273 條之1 第1 項、第299 條第1
項前段，修正後刑法第2 條第1 項前段、刑法第185 條之3 、
第210 條、第216 條、第219 條、修正前刑法第41條第1 項前段
、第51條第5 款，罰金罰鍰提高標準條例第1 條但書、修正前罰
金罰鍰提高標準條例第2 條，現行法規所定貨幣單位折算新臺幣
條例第2 條，判決如主文。
本案經檢察官王以文到庭執行職務。
中　　華　　民　　國　　96　　年　　5 　　月　　14　　日
                  刑事第三庭法  官  賴邦元
以上正本證明與原本無異。
如不服本判決，應於判決送達後10日內，向本院提出上訴狀。
                            書記官  游育慈
中　　華　　民　　國　　96　　年　　5 　　月　　14　　日
附表：
┌──┬────────┬─────────┬─────────┬─────┐
│編號│文  書  名  稱  │被告偽造之署押    │偽   造   欄   位 │備    註  │
│    │                │（含簽名及指印）  │                  │          │
├──┼────────┼─────────┼─────────┼─────┤
│ 1  │酒精濃度測試單  │偽造「甲○○」之簽│被測人欄          │偵卷第18頁│
│    │                │名1 枚            │                  │          │
├──┼────────┼─────────┼─────────┼─────┤
│ 2  │攔停稽查通知單  │偽造「甲○○」之簽│受稽查人簽章欄    │偵卷第17頁│
│    │                │名1 枚            │                  │          │
├──┼────────┼─────────┼─────────┼─────┤
│ 3  │汽機車駕駛人酒後│偽造「甲○○」之簽│受測人欄          │偵卷第16頁│
│    │生理協調平衡檢測│名1 枚            │                  │          │
│    │紀錄表          │                  │                  │          │
├──┼────────┼─────────┼─────────┼─────┤
│ 4  │臺北市政府警察局│偽造「甲○○」之簽│於舉發通知單之「收│偵卷第19頁│
│    │北市警交字第    │名1 枚            │受通知聯者簽章」欄│          │
│    │AEU179488 號舉發│                  │                  │          │
│    │違反道路交通管理│                  │                  │          │
│    │事件通知單      │                  │                  │          │
├──┼────────┼─────────┼─────────┼─────┤
│ 5  │臺北市政府警察局│偽造「甲○○」之簽│被通知人簽章欄    │偵卷第15頁│
│    │北投分局逮捕通知│名1枚             │                  │          │
│    │書　　          │                  │                  │          │
├──┼────────┼─────────┼─────────┼─────┤
│ 6  │臺北縣政府警察局│偽造「甲○○」之簽│受訊問人及受調查人│偵卷第    │
│    │北投分局95年3 月│名2 枚。          │欄                │13-14 頁  │
│    │23日製作之調查筆│                  │                  │          │
│    │錄              │                  │                  │          │
└──┴────────┴─────────┴─────────┴─────┘
中華民國刑法第185條之3
（重大違背義務致交通危險罪）
服用毒品、麻醉藥品、酒類或其他相類之物，不能安全駕駛動力
交通工具而駕駛者，處1 年以下有期徒刑、拘役或3 萬元以下罰
金。
中華民國刑法第210條
（偽造變造私文書罪）
偽造、變造私文書，足以生損害於公眾或他人者，處 5 年以下有
期徒刑。
中華民國刑法第216條
（行使偽造變造或登載不實之文書罪）
行使第 210 條至第 215 條之文書者，依偽造、變造文書或登載
不實事項或使登載不實事項之規定處斷。
